【裁判字號】    95,上更(一),3
【裁判日期】    950530
【裁判案由】    清償借款等
【裁判全文】
臺灣高等法院民事判決                 95年度上更(一)字第3號
上  訴  人  丁○○
訴訟代理人  涂惠民律師
被  上訴人  慶豐商業銀行股份有限公司
法定代理人  乙○○
訴訟代理人  李佳蕙律師
            陳瑞萍律師
當事人間請求清償借款等事件，上訴人對於中華民國92年10月31
日臺灣臺北地方法院92年度訴字第3630號第一審判決提起上訴，
本院前審判決後， 經最高法院第一次發回更審，本院於95年5月
16 日言詞辯論終結，判決如下：
    主  文
上訴駁回。
第二審及發回前第三審訴訟費用由上訴人負擔。
    事實及理由
一、本件被上訴人主張略以：原審共同被告即主債務人余奧群事
    業有限公司（下稱余奧群公司）於民國90年12月間邀同上訴
    人及原審另一共同被告丙○○（當時為余奧群公司負責人）
    為連帶保證人，與被上訴人簽定授信總額度約定書〈總額度
    為新台幣（下同） 500萬元〉及短期授信合約書。余奧群公
    司嗣於同年月21日向被上訴人申請動撥 500萬元，借款期限
    至91年12月20日止。於91年12月20日余奧群公司復向被上訴
    人申請動撥系爭400萬元 （下稱系爭借款）以清償前筆借款
    （借新還舊）， 借款期限至92年12月20日止。按系爭400萬
    元之撥付申請係余奧群公司股東王邦安持公司大小章代表辦
    理，效力自歸屬於余奧群公司，又丙○○於91年10月間與被
    上訴人洽談借新還舊之事，丙○○稱不知余奧群公司申請動
    撥400萬元款項，顯屬不實 。況前開授信總額度約定書中並
    未載明上訴人之保證期間僅1年 ，前開保證性質上屬未定期
    間之保證，且前開保證屬最高限額保證，非僅就90年12月21
    日之單筆借款為保證，余奧群公司於91年12月20日之借款仍
    屬總額度範圍內循環使用，故為前開授信總額度約定書之最
    高限額保證契約效力所及。上訴人未舉證證明，主張前開保
    證依民法第86條但書規定為無效，並不足採。再者，前開授
    信總額度約定書雖係被上訴人擬定之契約，惟其中有關「最
    高限額保證」約定為法律所許，且與保證債務之從屬性原則
    亦不違背，該約定對上訴人亦無顯失公平之情，自不得認為
    無效。又上訴人對保當日有足夠時間閱覽授信總額度約定書
    ，且被上訴人職員甲○○亦已告知其保證內容，故前開授信
    總額度約定書仍對上訴人有拘束力。且被上訴人亦無拒絕提
    供契約書予上訴人閱覽之情，況此亦與本件保證效力無涉。
    又兩造間非屬消費關係，無消費者保護法之適用。且前開授
    信總額度約定書有限定500萬元額度 ，亦無違反銀行法第12
    條之1第2項規定。再者，上訴人並未向被上訴人為終止保證
    之意思表示 ，況前開400萬元於上訴人主張終止保證前即撥
    付以借新還舊， 因余奧群公司自92年3月20日起未繳息，前
    開借款債務視為全部到期， 借款尚餘本金266萬1376元及利
    息、違約金，上訴人應負連帶償還責任等語（被上訴人起訴
    請求余奧群公司、丙○○及上訴人負連帶償還責任，經第一
    審判決余奧群公司、丙○○及上訴人敗訴，余奧群公司及丙
    ○○均未提起上訴，該部分已確定）。並答辯聲明：(一)上訴
    駁回。(二)歷審訴訟費用由上訴人負擔。
二、上訴人則以：伊僅係就余奧群公司於90年12月21日向被上訴
    人所借之500萬元債務負保證之責，且前開借款期限僅有1年
    ，故兩造間合意成立之保證契約為定期定額保證契約，並非
    不定期限最高限額保證契約。前開授信總額度約定書係在上
    訴人誤信為定期定額保證契約、未經伊審閱及被上訴人之職
    員未告知內容之情況下所簽訂，被上訴人之職員當時並拒絕
    提供約定書供上訴人攜回參閱，故前開授信總額度約定書依
    民法第86條但書規定應屬無效。又前開授信總額度約定書係
    被上訴人單方訂立之定型化契約，其中最高限額條款之約定
    使上訴人無法預測保證責任之範圍，且有關終止保證須經被
    上訴人書面同意，並完成換保手續始生效等約定，均顯然有
    加重保證人責任、違反平等互惠原則及顯失公平之情，依民
    法第247條之1、銀行法第12條之1第2項、消費者保護法第12
    條、消費者保護法施行細則第14條等規定及行政院消費者保
    護委員會93年3月1日消保法字第0930000501號函意旨，自屬
    無效。又縱認兩造間確成立不定期限最高限額保證契約，上
    訴人亦已於91年11月間表示終止該保證契約，故其自無須就
    余奧群公司嗣後所借之400萬元負連帶保證責任。 況余奧群
    公司91年12月20日撥款申請書上之大小章均為盜蓋，故余奧
    群公司實際上並無借該400萬元， 上訴人就此亦無須負連帶
    保證責任。再者，余奧群公司均有依約繳息，被上訴人於92
    年 9月請求余奧群公司提前清償全部借款，亦屬無理等語，
    資為抗辯。爰上訴聲明：(一)原判決不利於上訴人部分均廢棄
    。(二)廢棄部分，被上訴人在第一審之訴駁回。(三)廢棄部分第
    一審訴訟費用、第二審訴訟費用及發回更審前第三審訴訟費
    用均由被上訴人負擔。
三、兩造不爭執事實：
  (一)原審共同被告余奧群公司90年12月20日邀同上訴人及原審共
    同被告丙○○為連帶保證人， 向被上訴人借用500萬元，約
    定借款期為90年12月21日起至91年12月20日止，並約定由上
    訴人負保證責任， 於授信總額度500萬元範圍為循環動用借
    款。
  (二)余奧群公司於91年12月20日又借用400萬元， 以借新還舊方
    式清償前欠款，借期至92年12月20日止，約定利息按被上訴
    人基本放款利率加年息1.06%，尚欠本金266萬1376元未還。
  (三)余奧群公司只清償142萬9128元中第一筆3萬2274元利息及20
    萬元，其餘金額係被上訴人依約自其擔保金中扣抵，余奧群
    公司系爭借款債務，已經原審法院判決後未上訴而歸於確定
    。
四、本件兩造爭點為(一)系爭保證是否定有以一年為限之約定？(二)
    本件債務是最高限額保證，或屬單筆借款保證因被上訴人單
    方同意余奧群公司延期致上訴人不須負清償責任？(三)本件保
    證債務約定有無顯失公平或其他無效之情事存在？(四)上訴人
    有無終止系爭保證？(五)余奧群公司之系爭借款債務是否有效
    ？被上訴人可否為本件請求？茲就兩造爭點分述如下：
五、系爭保證屬未定期，當時未約定以一年為限：上訴人辯稱：
    當時僅承諾保證期限1年， 被上訴人銀行員甲○○於辦理系
    爭保證時，曾告知上訴人「借貸1年就是保證1年」云云，並
    舉證人即代書林詠晴為證，但為被上訴人所否認。按上訴人
    係應余奧群公司之邀擔任系爭總額度授信之連帶保證人，並
    於90年12月21日至被上訴人公司處，於系爭授信總額度約定
    書上簽名，完成對保手續，為上訴人所不爭執。上訴人既已
    於系爭授信總額度約定書上簽名，則該授信總額度約定書之
    內容，即發生拘束力 。查該授信總額約定書並無保證期限1
    年之記載，況依前揭授信總額度約定書第2條約定 ：本約定
    書所稱一切債務係指立約人（即余奧群公司）對貴行過去、
    現在及將來對貴行所負借款、票據、墊款、保證等相關債務
    ，並包括利息、違約金、損害賠償、費用。第10條約定：保
    證人…依本合約於現在或將來所提供之任何擔保物，均同意
    作為立約人對貴行往來 (包括過去所負現在尚未清償) 所負
    一切債務之擔保。第18條第1項則約定： 保證人等立約人因
    本約定書所載額度範圍與貴行一切往來所發生一切債務負連
    帶保證責任。第19條並約定：立約人及保證人因立約人與貴
    行就本約定書所載全部總額度範圍內現在或將來之往來所共
    同簽發並交付貴行所有額度範圍內之本票，均係擔保立約人
    對貴行一切債務之履行及清償，日後立約人於該額度範圍內
    與貴行分次往來，不論其性質、內容，均無須另經保證人同
    意，且無須再逐筆提供本票，並授權貴行填載到期日等語，
    有授信總額度約定書附卷可稽（見原審卷第7頁至12頁）。
    若系爭保證僅有1年期限， 則豈可能於合約中就「將來之擔
    保物」、「將來之債務」、「將來之代收款項」、「將來簽
    發之本票」等事項為約定？足見上訴人所簽立者係最高限額
    保證契約（參民法第754條）， 非訂有期限之一般保證契約
    。又證人甲○○亦到庭證稱：「 (當天有無解釋說明內容為
    何？ ) 告知是循環動用總額度，金額為500萬元，本次動用
    時間為1年」、「 (有無告訴上訴人借款1年即保證1年?) 借
    款1年與保證1年不同，保證期間是以總額度約定書來規範，
    未定期限」等語（見本院卷第35頁），足證甲○○從未告知
    上訴人借貸1年就是保證1年。至於證人林詠晴雖證稱「當時
    銀行人員就告訴我們申請就是保1年」云云 ，但查其之前已
    稱「對保的時候，銀行人員他們沒有實際上告知保證沒有限
    期」等語（以上均見本院上字第1169號卷第69頁），則銀行
    人員既然沒有告知保證無期限 ，如何又告知保1年，顯然矛
    盾而不可採。則上訴人所辯稱 ：只保證1年云云，顯係將借
    貸期限與保證期限混淆，而屬無據。
六、本件保證屬「最高限額」保證，非屬單筆借款保證而由被上
    訴人單方同意余奧群公司延期，故上訴人仍應須負清償責任
    ：上訴人雖另辯以第2次貸款時 ，林詠晴要找我展期，我就
    沒答應，被上訴人單方准余奧群公司延期清償而未經保證人
    同意，保證人不負保證之責云云為辯。
  1.經查上訴人於對保時所簽署之合約名稱為「授信總額度約定
    書」，並於前言闡明：「立約人余奧群事業有限公司 (以下
    簡稱立約人，並包括其法定代理人)茲邀同連帶保證人等 (
    以下簡稱保證人 )與慶豐商業銀行股份有限公司 (即慶豐商
    業銀行，包括總行及所屬各分支機構，以下簡稱貴行 )約定
    ，凡立約人與貴行之一切受 (授) 信往來，於全部授信總額
    度新台幣500萬元正範圍內 ，均願共同遵守左列各條款」等
    詞，可知悉本件並非單一借款案。又主債務人余奧群公司借
    款時同時另書立有短期授信合約書，約定債務範圍含各單項
    授信與業務往來屬短期性質 （即每筆往來期間1年內者）之
    所有業務範圍，在另立約定書總額度範圍內及本合約有效期
    間，辦理授信時循環使用及（或）流用。且約定自90年12月
    21日生效 ，總額度500萬元為限，立約人逐筆動用之授信，
    概依申請文件所定期限清償等語，並於同日簽立撥款申請書
    ，借貸500萬元 ，借期至91年12月20日，均有授信總額度約
    定書、短期授信合約書、撥款申請書影本可考（見原審卷第
    7、8頁、第14頁及第111頁 ）。再上訴人亦自承：「依約定
    書於500萬元總額度內可逐筆動用或循環使用」 「答辯人於
    90.12.21.由余奧群公司邀同向原告約定在總額度500萬元範
    圍內借款」 (見原審卷第79頁、第99頁上訴人民事答辯狀)
    ，上訴人顯然明知本件保證為最高限額保證，並非單筆借款
    保證。又嗣於借期到期前之91年12月20日，依同上授信總額
    度約定書及短期授信合約書，申請撥款400萬元， 借款期限
    自同日起至92年12月20日止， 惟此一筆400萬元之貸款係用
    以清償原借500萬元貸款（當時並另匯入100萬元現金以清償
    ）等情，亦據證人曹孟穎證明無訛（見本院上字第1169號卷
    第115頁），且有前揭撥款申請書2紙及還款明細查詢單可佐
    （見原審卷第21頁、第74頁至第77頁）。另財團法人中小企
    業信用保證基金亦函覆稱：91年12月辦理續約，並用以收回
    前案（指90年12月申貸之500萬元） 貸款等語（見本院上字
    第1169號卷第145、第146頁），足見２筆撥貸行為性質上為
    「借新還舊」，仍屬前揭短期授信合約書所稱「在總額度範
    圍內循環使用情形」，均為前揭授信總額度約定書之最高限
    額保證契約效力範圍內。是本件既非單純定有期限之債務保
    證，亦非延期清償，上訴人所辯並非可採。
  2.又證人林詠晴雖稱：辦展期時，上訴人說身體狀況不好，無
    法作保證，也不簽字 ，我在電話中2次向曹先生說上訴人要
    終止保證契約，曹先生回答說已不需要她簽字，也沒有告訴
    我們退保需要書面云云（見本院上字第1169號卷第70頁），
    此情據證人曹孟穎證稱：林小姐以電話說原來保證人謝小姐
    身體不好不願再保，時間大概在92年1、2月間是在第2次400
    萬元撥款之後，當時回答她說，按程序換保、退保必須要找
    1個比較有資力的人， 而她說一時也找不到，當時並沒有回
    答她說保證人不用來簽名等語（見本院卷第115、第116頁）
    ，則顯然並未完成換保手續，復未退保發生終止保證契約之
    效力（如後述），即不能解免其所負最高限額保證責任。
七、本件保證債務約定並無顯失公平或其他無效之情事存在：
  1.上訴人主張本件保證契約如為最高限額保證，因未定期間，
    有顯失公平而無效情事云云。惟按保證人與債權人約定就債
    權人與主債務人間所生一定債之關係範圍內之不特定債務，
    預定最高限額，由保證人負保證責任之契約，為學說上所謂
    最高限額保證。此種保證契約如定有期間，在該期間所生約
    定範圍內之債務，不逾最高限額者，均為保證契約效力所及
    ；如未定期間 ，保證契約在未經保證人依民法第754條規定
    終止或有其他消滅原因以前，所生約定範圍內之債務，亦同
    。故在該保證契約有效期間內，已發生約定範圍內之債務，
    縱因清償或其他事由而減少或消滅，該保證契約依然有效。
    嗣後所生約定範圍內之債務，於不逾最高限額者，債權人仍
    得請求保證人履行保證責任 ，最高法院著有77 年台上字第
    943號判例可考。 查本件主債務人余奧群公司於90年12月20
    日申辦貸款約定上訴人應負保證責任為500萬元， 既有一定
    之限額，並非漫無限制，且余奧群公司於91年12月20日所申
    貸400萬元債務，仍在最高限額範圍內 ，依照上開判例意旨
    所示即應負保證責任。又本件最高限額保證契約，雖未訂有
    保證期間，惟民法第754條第1項本規定保證人得隨時終止保
    證契約，以資平衡，本件最高限額保證契約係因上訴人未為
    終止，亦無顯失公平之處。又上訴人雖罹憂鬱症，且無工作
    ，據其自稱：伊與林宗植間有事實上之婚姻關係，林宗植之
    妹林詠晴找伊作保，伊擔心如果不答應，她會說出去，才答
    應作保云云（見本院上字第1169號卷第33、第34頁筆錄），
    微論此內情非被上訴人所能知悉，且證人林詠晴證稱：上訴
    人有意到緯權公司工作，是想可以監督到余奧群公司的業務
    等語，亦為上訴人所是認（見本院上字第1169號卷第74頁、
    第68頁筆錄），可見上訴人係出自個人其他動機而擔任保證
    ，均與保證契約是否顯失公平無涉，亦不得解免其保證責任
    。
  2.上訴人又主張兩造間之保證係定期定額保證，被上訴人行員
    誤導其於系爭授信總額度約定書簽名，故依民法第86條但書
    規定應屬無效云云，惟為被上訴人所否認。查上訴人已自承
    ：「 依約定書於500萬元總額度內可逐筆動用或循環使用」
    (見原審卷第79頁上訴人民事答辯狀第2段)、「答辯人於90.
    12.21由余奧群公司邀同向原告約定在總額度500萬元範圍內
    借款」等語 (見原審卷第99頁上訴人民事答辯狀第1段開頭)
    ，足見上訴人已認知本件保證非定額保證，兩造間非成立定
    期定額保證，所辯前後自相矛盾，上訴人復未舉證以實其說
    ，並不可採。
  3.上訴人復主張就系爭授信總額度約定書，其未觀看了解內容
    ，承辦人亦未告知內容，被上訴人有拒絕提供契約書之情事
    ，故該約定書無效云云，惟為上訴人所否認。查依證人甲○
    ○證述：「當日上訴人帶身分證，我拿去影印，對保文件攤
    在桌上讓他們看，我有指出金額為500萬元及相關條文。 影
    印回來後我有解釋為循環動用總額度， 金額為500萬元。」
    「本次動用時間為1年」「未催促期間， 亦未要他們趕快簽
    完趕快走」等語（見本院卷第35頁筆錄），可證明上訴人於
    對保當時有時間閱覽授信總額度約定書，承辦人甲○○亦告
    知保證內容，況若上訴人有意閱覽亦可暫不為簽名，上訴人
    僅為保證人並非借款之人，並無急迫狀況，上訴人並未依此
    而為，即不得事後再執未審閱而謂系爭保證無效。至上訴人
    一方面稱證人即代書林詠晴與王安邦等勾結違法放貸云云（
    見本院卷第120頁辯論意旨狀）， 一方面又稱證人林詠晴所
    證述無給上訴人閱覽約定書之證詞真實可採，顯然互相矛盾
    ，況就被上訴人如何違法放貸，未能明確說明，所辯無非臨
    訟卸詞，不足採信。
  4.上訴人再主張系爭授信總額度約定書依銀行法、消保法等規
    定屬無效云云。惟按銀行法第12條之1第2項係規定：「銀行
    辦理授信徵取保證人時，除前項規定外，應以一定金額為限
    」，而本件授信總額度約定書於首段即載明：「凡立約人與
    貴行之一切受 (授)信往來，於全部授信總額度新台幣500萬
    元整範圍內，均願公同遵守左列各條款」，係有一定之限額
    ，並非漫無限制，故並無違反銀行法之問題。再者，就保證
    契約之法律關係而言，保證人既係擔保他人間之債務清償責
    任，並非經濟上之弱者，且未自保證契約獲取任何利益，如
    認保證契約有違民法保護保證人之任意規定，自可不訂定保
    證契約，並不會因未成為保證人而生不利益，或經濟生活受
    制於銀行不得不為保證人之情形（最高法院93年度台上字第
    710號民事判決意旨參照)。是上訴人係以保證人身分擔保借
    款人余奧群公司對被上訴人債務之清償責任，被上訴人對上
    訴人並不負任何義務，上訴人亦無從因保證契約自被上訴人
    獲取報償，其性質上屬單務及無償契約，並非屬消費之法律
    關係，上訴人亦非以消費為目的而為交易之消費者，故本件
    並無消費者保護法之適用。
八、本件保證並未終止：上訴人稱本件保證已經於到期前事先終
    止云云，亦為被上訴人所否認。按未定有期間之保證始有終
    止之問題，就定有期間之保證，於期限屆滿時即當然終止，
    並無須再為終止之意思表示。 上訴人既稱本件保證定有1年
    之期限，則所稱保證已另為終止云云，已然矛盾。又上訴人
    就所稱只是口頭為終止云云，始終不能舉證以實其說，何況
    以口頭終止亦背離一般終止均係以郵局存證信函為之以求明
    確之常情，所辯並不可採。再依證人曹孟穎之證詞，林詠晴
    係在92年1、2月間第2次400萬元撥款後才打電話說原來保證
    人謝小姐身體不好等語（見本院上字第1169號卷第115頁）
    ，則撥款前並未有為終止之意思表示，況亦非對上訴人公司
    有收受終止權限之人為終止之意思表示，則上訴人就終止前
    已發生之保證債務亦仍須負連帶清償責任。
九、余奧群公司之系爭借款債務為有效，被上訴人依約已可為本
    件請求：
  1.上訴人主張系爭借款非由余奧群公司負責人丙○○所為，故
    系爭借款無效云云。惟查就第1次借款部分，按依民法第474
    條規定：「稱消費借貸者，謂當事人一方移轉金錢或其他代
    替物之所有權於他方，而約定他方以種類、品質、數量相同
    之物返還之契約」。上訴人既將本件貸款金額撥入余奧群公
    司帳戶，而余奧群公司於初期亦曾還款，已符合消費借貸之
    法定要件，故本件消費借貸契約已有效成立。再者，證人即
    余奧群公司負責人丙○○雖稱就第２次貸款其不知情云云，
    惟查系爭授信總額度約定書上之大小章核與撥款申請書上之
    大小章印文完全相同，為兩造所不爭，丙○○可以指認授信
    總額度約定書上之印文為真正，卻不能指認撥款申請書上之
    印文，顯然違反常理。且丙○○自承在第一次借款期限屆至
    前曾至被上訴人處洽談展期事宜，證人曹孟穎亦證稱：「12
    月到期前，謝先生希望到期之後能夠再延期，我們銀行先幫
    他作信保額度再1年週轉，500萬元到期總額度下面就會再１
    筆新的短期貸款，在到期日當天會有1筆400萬元新的帳號，
    原來500萬元舊帳號就消滅掉，他們是以400萬元及匯入100
    萬元來清償原來500萬元的舊帳號就已經消滅，留下400萬元
    的是另一個新的帳號」等語 （見本院上字第1169號卷第115
    頁），證人林詠晴亦證稱：「91年10月底到11月初的時候，
    曹先生又換了經辦人，當時，有詢問他們同意，有辦一次展
    期」等語（見原審卷第69、70頁），足證丙○○稱其對第２
    次借款不知情云云，與事實有違。甚者，上訴人亦自承「依
    據余奧群公司告知，91年12月20日借款400萬元， 於撥款申
    請書中載明清償方式為自借款次月起，每月清償本金20萬元
    」等語（見原審卷第89頁上訴人答辯狀），則余奧群公司如
    未申請第2次貸款，如何可告知上訴人第2次貸款之還款方式
    ？故丙○○辯稱其不知第２次貸款還款方式，亦與事實不符
    而不足採。再就第２次貸款，雖係委由王邦安辦理，丙○○
    已證稱公司大小章係擺在會計處，公司股東接洽生意時可使
    用，王邦安有權可以使用等詞（見本院卷第98頁），則王邦
    安係屬有權使用印章之人。況系爭貸款之用途係係借新債還
    舊債，屬於公司業務所需，故由王邦安持公司大小章代為辦
    理，係屬授權範圍內之行為，其效力歸屬於公司，則系爭借
    款債務自係有效存在。
  2.上訴人又辯稱系爭借款並未約定按期還本，借款人已支付之
    金額足夠付息，無違約不繳息之情況，余奧群公司未違約，
    被上訴人不可為本件請求云云。惟按被上訴人與余奧群公司
    訂立之授信總額約定書第4點已經載明「立約人 （指余奧群
    公司）對於貴行（指被上訴人）所負一切債務，均應依照各
    個授信契據或動撥申請文件所載利率計付利息並清償本金」
    （見原審卷第8頁），短期授信合約書第2點亦約定「概依申
    請文件所定期限清償，倘未於文件載明者，其清償期限則逕
    由貴行依據金融同業慣例訂定期限後之書面通知為準」等詞
    （見原審卷第14頁），系爭撥款申請既係承接上揭借款約定
    而來，自應適用上揭約定。上訴人亦自承：依據余奧群公司
    告知，91年12月20日借款400萬元 ，於撥款申請書中載明清
    償方式為自借款次月起，每月清償本金20萬元等語（見原審
    卷第89頁上訴人民事答辯狀），再上訴人所主張余奧群公司
    清償之金額142萬9128元中第一筆3萬2274元利息及20萬元本
    金為借款人余奧群公司所清償，亦可證明本件貸款有分期還
    本之約定，至於其餘金額係余奧群公司違約後被上訴人依約
    自其擔保金中扣抵者，為上訴人所不爭執，並有授信總額約
    定書第11點約定「立約人同意依據本合約於現在或將來隨時
    按貴行要求成數交付 .... 存入立約人向貴行開立之備償專
    戶，作為與貴行往來一切債務之擔保，並授權貴行得不經通
    知，有權逕就備償專戶之存款餘額抵付立約人之債務」等語
    可參（見原審卷第9頁）， 余奧群公司既已違約未清償本息
    ，視為清償期屆至，被上訴人自可請求上訴人連帶清償，上
    訴人抗辯清償期未屆至云云，顯然無據。
十、綜上所述，被上訴人主張為可採，上訴人所辯均無可取。從
    而，被上訴人依保證契約請求判命上訴人與余奧群公司連帶
    給付266萬1376元及自92年3 月20日起按年息9.47%加付利息
    ，並自92年4月21日起逾期6個月以內，按上開利率10 %，逾
    期超過6個月者，按上開利率計付20%之違約金，即無不合，
    原判決就此為上訴人敗訴判決，核無不合，上訴意旨指摘原
    判決不當，求予廢棄改判，為無理由，應予駁回。
十一、本件事證已臻明確，證人林詠晴已經證述在卷，上訴人聲請
    再訊問林詠晴關於上訴人辦保時停留多久等，並不足以證明
    上訴人即未審閱約定書；又系爭款項確實已經撥付余奧群公
    司，至於為何於辦手續當日撥款，並不影響被上訴人與余奧
    群公司成立借貸之事實；再成立借貸及最高限額保證經過，
    亦如前述，余奧群公司簽立支票及上訴人簽署之本票並不足
    以推翻上揭認定，上訴人稱是否係遭人冒用云云，均屬任意
    推測之詞，核無再查證必要，兩造其餘攻擊防禦方法及援用
    之證據，經審酌後認與本判決結果不生影響，爰不逐一論述
    。
十二、據上論結，本件上訴為無理由，依民事訴訟法第449條第1項
    、第78條，判決如主文。
中    華    民    國    95    年    5     月    30    日
                  民事第七庭  審判長法  官  鄭三源
                                    法  官  周美月
                                    法  官  黃嘉烈
正本係照原本作成。
如不服本判決，應於收受送達後20日內向本院提出上訴書狀，其
未表明上訴理由者，應於提出上訴後20日內向本院補提理由書狀
（均須按他造當事人之人數附繕本）上訴時應提出委任律師或具
有律師資格之人之委任狀；委任有律師資格者，另應附具律師資
格證書及釋明委任人與受任人有民事訴訟法第466條之1第1 項但
書或第2項（詳附註）所定關係之釋明文書影本。
中    華    民    國    95    年    6     月    1     日
                                    書記官  倪淑芳
附註：
民事訴訟法第466條之1（第1項、第2項）：
對於第二審判決上訴，上訴人應委任律師為訴訟代理人。但上訴
人或其他法定代理人具有律師資格者，不在此限。
上訴人之配偶、三親等內之血親、二親等內之姻親，或上訴人為
法人、中央或地方機關時，其所屬專任人員具有律師資格並經法
院認為適當者，亦得為第三審訴訟代理人。


司法院資訊處製作；財團法人民間司法改革基金會備份。
